【裁判字號】    97,交聲,287
【裁判日期】    970630
【裁判案由】    違反道路交通管理處罰條例聲明異議
【裁判全文】
臺灣士林地方法院交通事件裁定         97年度交聲字第287號
原處分機關  交通部公路總局臺北區監理所
異  議  人
即受處分人  乙○○
上列異議人即受處分人因違反道路交通管理處罰條例案件，對於
交通部公路總局臺北區監理所於民國97年2 月20日所為之處分（
原處分案號：北監自裁字第裁40-C00000000號），聲明異議，本
院裁定如下：
    主  文
原處分撤銷。
乙○○汽車駕駛人，行經有燈光號誌管制之交岔路口闖紅燈，處
罰鍰新臺幣貳仟柒佰元，並記違規點數點。
    理  由
一、異議意旨略以：異議人即受處分人乙○○於民國96年9 月3
    日21時3 分許，駕駛車號6571─EP號自小客車行經臺北縣八
    里鄉○○路時，遭執勤警察以其有「闖紅燈」之違規攔停製
    單舉發，惟伊並無闖紅燈之違規行為，故當時拒簽紅單，但
    事後舉發單位並未再寄發紅單予伊，且伊十日後親自至電子
    公路監理網查詢，亦未搜尋到伊有任何違規事件，卻於97年
    2 月22日收到臺北區監理所之裁決書並因此受最高額度之處
    罰，對原處分有所不服，為此聲明異議云云。
二、原處分意旨略以：異議人於96年9 月3 日21時3 分許，駕駛
    車號6571─EP號自小客車行經臺北縣八里鄉○○路○段與大
    崁二街交岔路口時，遇路口號誌燈顯示為紅燈，仍逕行闖越
    紅燈直行而去，為臺北縣政府警察局蘆洲分局執勤警察發現
    ，遂趨前予以攔停並依法製單舉發，嗣異議人未依期限到案
    ，經原處分機關交通部公路總局臺北區監理所認定違規事實
    明確，爰依道路交通管理處罰條例第53條第1 項、第63條第
    1 項第3 款之規定，逕行裁處異議人新臺幣五千四百元之罰
    鍰，並記違規點數三點。
三、經查：
  (一)按汽車駕駛人，行經有燈光號誌管制之交岔路口闖紅燈者，
    處新臺幣一千八百元以上五千四百元以下罰鍰，並記違規點
    數三點，道路交通管理處罰條例第53條第1 項、第63條第1
    項第3 款分別定有明文。
  (二)異議人於前揭時地駕駛前開車輛闖越路口紅燈，為臺北縣政
    府警察局蘆洲分局執勤警察發現，趨前予以攔停並依法製單
    舉發之事實，有臺北縣政府警察局北縣警交字第C00000000
    號舉發違反道路交通管理事件通知單通知聯及移送聯影本各
    一紙在卷可稽。
  (三)再據證人即製單舉發警察丙○○於本院審理時結證稱：「（
    本件交通違規案件，是否由你製單舉發？〈提示交通違規單
    〉）是」、「（請說明異議人96年9 月3 日違規情形？）當
    時二十一點三分，我路過八里鄉○○路○段與大崁二街口巡
    邏，因為該路是ㄒ路口，異議人行駛紅燈的狀態，我們是綠
    燈準備要直行的時候，異議人剛好直行闖紅燈，我們發現異
    議人違規，就在異議人的車後追趕，異議人過二個路口，在
    中華路與文昌路口往南邊大約二百公尺，叫異議人停車，之
    後告知異議人權利，我們依法開單」、「（當時有幾位警員
    處理本件交通事件？）我及甲○○」、「（異議人當時為何
    在舉發單上拒簽？）異議人覺得他沒有闖紅燈，他有告訴我
    們他沒有闖紅燈」、「（你們在中華路一段與大崁二街口，
    燈號是綠燈，當時你們在哪條路上？）我們在大崁二街上，
    異議人行駛在中華路一段，往中華路二段行駛」、「（當時
    異議人的燈號是紅燈嗎？）是」、「（另一位警員有無目睹
    異議人闖紅燈經過？）他知道，因為當時他也有在場」、「
    （你如何證明我闖紅燈？）我與甲○○當場目擊你闖紅燈」
    、「（為何我沒有接到警局的罰單？）當時異議人是拒簽，
    所以我們將第一、二聯繳回分局，之後分局如何送達，我就
    不知道」、「（我到底在哪個路口闖紅燈？）中華路一段與
    大崁二街口」、「（當時異議人拒簽舉發單時，你有無將舉
    發單的通知聯交給異議人收受？）沒有」、「（照規定，異
    議人如果拒簽，是否要在舉發單上註明拒簽理由？）是」、
    「（為何舉發單上並未註明拒簽理由？）沒有特別原因」、
    「（異議人拒簽當時，有無告訴異議人應該到案時間及處所
    ？）有」、「（你當時如何告知異議人？）我們有告訴他十
    五日之內可以去北區監理站聲明異議」、「（有無告訴異議
    人要在96年10月3 日之前到北區監理站？）沒有」等語屬實
    （見本院97年4 月16日訊問筆錄），復據證人即於違規當時
    與前開舉發警察丙○○一同執行交通勤務之警察甲○○到庭
    結證稱：「（96年9 月3 日是否有與同事丙○○一同在八里
    中華路執行交通勤務？〈提示舉發單〉）是」、「（異議人
    當時有闖紅燈的交通違規的事情，你是否知道？）我知道」
    、「（是你或是丙○○有看到異議人闖紅燈？）我們二人都
    有看到」、「（請陳述異議人闖紅燈的事實？）當時我開車
    ，我們行經八里鄉中華與大崁二街口，在大崁二街口距離中
    華路約十公尺，我們看到紅綠燈的燈號為綠燈，該路口的紅
    綠燈為普通二時向，所以正前方為綠燈的話，中華路的燈號
    應該就是紅燈，異議人的車輛由中華路北往南行駛，那時我
    們是綠燈，所以我們順勢右轉過去將異議人的車子攔下，認
    定異議人闖紅燈」、「（確定我是在中華大崁二街口闖紅燈
    嗎？）是」等語明確（見本院97年5 月23日訊問筆錄），互
    核上開二人證言均屬相符，再衡諸證人丙○○及甲○○分別
    為臺北縣政府警察局蘆洲分局八里分駐所與新竹縣政府警察
    局竹北分局鳳岡派出所之警察，依法執行交通管理勤務，與
    異議人素不相識，復無怨隙，應無甘冒觸犯偽證重罪，故意
    構詞誣陷異議人之可能，其等證言自得為本院判斷之依據。
  (四)又按交通警察製單舉發違反道路交通管理處罰條例所列之違
    規事實，本質上為行政處分，係公務員基於職務上權力，依
    法就特定之具體事件所為具公法上效果之單方行政行為，基
    於公務員為公法上行為具有公信力之原則，該行政行為當可
    被推定為真正，其據以依法處分之事實認定亦為正確無誤，
    此公信原則，乃立法者賦予行政機關制定違反道路交通事件
    統一裁罰標準及處理細則，使執勤警察得當機處分，以維護
    交通秩序、安全之行政目的。且違反道路交通管理處罰條例
    之違規行為往往係在瞬間發生，而為交通勤務警察執行勤務
    時恰巧目睹，事實上不便立即以攝影、錄影器材取證之情形
    所在多有，而該些違規事實亦未必均須由科學儀器始能偵測
    得知，由人之感官仍可充分判定，若謂公務員一切行政行為
    均需預留證據以證其實，則國家行政勢必窒礙難行，是若無
    證據足資證明執勤警察之舉發有誤或有捏造事實違法取締之
    情事，則執勤警察本其維護交通秩序、安全職責所為之舉發
    ，自應受到合法、正確之推定，此與未有執勤警察在場，全
    憑採證相片為舉發之逕行舉發情形有別。倘異議人爭執車輛
    違規事實是否存在，非不得由法院傳喚舉發稽查之警察充作
    證人，於命具結後訊問之，以查明違規事實是否存在，要非
    必須以拍照取證為惟一採證方式，況且執勤警察對於取締交
    通違規時是否拍照存證，要係取締方式之問題，尚非法定課
    罰之要件，亦不影響本件違規行為之認定。是以本件執勤警
    察於目睹異議人闖紅燈後，依法攔停製單舉發，縱無攝影取
    證，依法仍無違誤。
  (五)然按行為人有本條例之情形者，應填製舉發違反道路交通管
    理事件通知單，並於被通知人欄予以勾記，其係當場舉發者
    ，應填記駕駛人或行為人姓名、性別、出生年月日、地址、
    身分證統一編號及車主姓名、地址、車牌號碼、車輛種類。
    被查獲之駕駛人或行為人為受處分人時，應於填記通知單後
    將通知聯交付該駕駛人或行為人簽名或蓋章收受之；拒絕簽
    章者，仍應將通知聯交付該駕駛人或行為人收受，並記明其
    事由及交付之時間；拒絕收受者，應告知其應到案時間及處
    所，並記明事由與告知事項，視為已收受，違反道路交通管
    理事件統一裁罰基準及處理細則第11條第1 項第1 款規定甚
    明。本件製單舉發之警察證稱異議人違規當時僅係「拒簽」
    舉發通知單，核與卷附舉發違反道路交通管理事件通知單移
    送聯影本上收受通知聯者簽章欄記載「拒簽」情節相符，則
    如異議人無拒絕收受舉發通知單情事，舉發警察仍應將通知
    聯交付駕駛人收受，並記明其事由及交付之時間，若舉發員
    警於異議人未拒收之情形下，未將舉發通知單交異議人收受
    ，逕將舉發單正本及移送聯一併送交裁罰機關，其舉發及裁
    罰程序已難謂合法，又舉發警察於異議人拒簽時，並未詳細
    告知應於96年10月3 日前至交通部公路總局臺北區監理所到
    案，僅簡略告知「15日內可以去北區監理站聲明異議」，而
    事後舉發單位亦無送達舉發通知單予異議人，其舉發程序更
    難謂為適法，自不得將異議人因此遲誤到案期間之不利益結
    果逕由異議人承受。
  (六)綜上所述，異議人確有於前揭時地駕駛前開車輛闖越路口紅
    燈之違規行為，惟本件並未合法送達舉發單，難認異議人有
    故意不依限到案情形，原處分機關認異議人逾越應到案期限
    60日以上，而依道路交通管理處罰條例第53條第1 項、第63
    條第1 項第3 款及違反道路交通管理事件統一裁罰基準表之
    規定，從重裁處異議人新臺幣五千四百元之罰鍰，並記違規
    點數三點，即難認為允洽；本件異議人主張未闖紅燈雖無理
    由，惟原處分既有不當，自應由本院將原處分撤銷，仍以異
    議人有「駕車行經有燈光號誌管制之交岔路口闖紅燈」之違
    規行為，依道路交通管理處罰條例第53條第1 項、第63條第
    1 項第3 款及違反道路交通管理事件統一裁罰基準表之規定
    ，從輕裁處異議人新臺幣二千七百元之罰鍰，並記違規點數
    三點，以資適法。
四、據上論斷，應依道路交通案件處理辦法第20條前段，裁定如
    主文。
中    華    民    國    97    年     6    月    30    日
                  交通法庭法  官     周明鴻
以上正本證明與原本無異。
如不服本裁定應於裁定送達後5 日內向本院提出抗告狀。
                          書記官     丁梅芬
中    華    民    國    97    年    6     月    30    日


司法院資訊處製作；財團法人民間司法改革基金會備份。
